【裁判字號】    98,小上,83
【裁判日期】    990303
【裁判案由】    清償債務
【裁判全文】
臺灣士林地方法院民事判決              98年度小上字第83號
上  訴  人  丙○○
被上訴人    臺灣新光商業銀行股份有限公司
法定代理人  乙○○
被上訴人    新光行銷股份有限公司
法定代理人  甲○○
上列當事人間請求清償債務事件，上訴人對於中華民國98年9 月
15日本院士林簡易庭98年度士小字第1121號第一審判決提起上訴
，本院判決如下：
    主  文
上訴駁回。
第二審訴訟費用新台幣壹仟伍佰元由上訴人負擔。
    事實及理由
一、上訴人上訴意旨略以：
（一）按民事訴訟法第199 條第2 項：「審判長應向當事人發問
      或曉諭，令其為事實上及法律上陳述，聲明證據或為其他
      必要之聲明及陳述；其所聲明或陳述有不明瞭或不完備者
      ，應令其述明或補充之」，此為審判長因定訴訟關係之闡
      明權，同時並為其義務，故審判長對於訴訟關係未盡此項
      必要之處置，違背闡明之義務者，其訴訟程序即有重大瑕
      疵，而基此所為之判決亦屬違背法令，故原審之判決違反
      上開法令已甚明確。
（二）民法第153 條：「當事人互相表示意思一致者，無論其為
      明示或默示，契約即為成立。當事人對於必要之點，意思
      一致，而對於非必要之點，未經表示意思者，推定其契約
      為成立，關於該非必要之點，當事人意思不一致時，法院
      應依其事件之性質定之」。被上訴人所提唯一證物，即系
      爭申請表，其內容非常明確為上訴人向訴外人巔峰電信股
      份有限公司（以下簡稱巔峰公司），以分期付款方式購買
      遞延性電信商品「亞太行動假期」，故訴外人巔峰公司與
      上訴人意思一致，而在該系爭申請表下方經雙方當事人簽
      名蓋章確認，完成簽訂分期付款買賣契約。系爭申請表，
      當事人除了巔峰電信及上訴人外完全沒有被上訴人在內。
      該申請表之當事人非被上訴人，而原審卻依該違法證物作
      為判決之唯一依據，其判決當然違背法令。無論系爭申請
      表是分期付款買賣契約書或消費性商品貸款契約書，雖其
      內容無疑為敘述銀行與上訴人之關係，然簽署者顯非被上
      訴人台灣新光商業銀行股份有限公司（即原誠泰銀行合併
      後之存續銀行，以下簡稱被上訴人新光銀行），被上訴人
      新光銀行與上訴人間對於契約內容並未達成合意，該契約
      自屬無效。
（三）再按當事人主張有利於己之事實者，就其事實有舉證之責
      任，民事訴訟法第277 條前段定有明文。原審僅依據被上
      訴人所提出之系爭申請表為證即為判決，在欠缺證據證明
      「被上訴人新光銀行與上訴人已達成消費性貸款契約的合
      意」或者「被上訴人已受告知系爭申請表係向被上訴人新
      光銀行辦理消費性貸款及契約內容」等事實，原審未要求
      被上訴人提出證明，遽爾判決實有違上開法令及民法第15
      3 條之規定。
（四）上訴人係以購買服務之意思在訴外人巔峰公司預先擬定之
      契約上簽名，自有消費者保護法者保護法第2 章第2 節定
      型化契約相關規定內容之適用。依消費者保護法第11條之
      1 第1 、2 項規定：「企業經營者與消費者訂立定型化契
      約前，應有30以內之合理期間，供消費者審閱全部條款內
      容。違反前項規定者，其條款不構成契約之內容。但消費
      者得主張該條款仍構成契約之內容。」及消費者保護法第
      12條規定「定型化契約中之條款違反誠信原則，對消費者
      顯失公平者，無效。定型化契約中之條款有下列情形之一
      者，推定其顯失公平：1.違反平等互惠原則者。2.條款與
      其所排除不予適用之任意規定之立法意旨顯相矛盾者。3.
      契約之主要權利或義務，因受條款之限制，致契約之目的
      難以達成者之規定」。原判決完全無視消費者保護法之存
      在，既不求證被上訴人是否依法辦理，更不審酌系爭申請
      表光怪陸離之內容是否違背上開法令，卻仍依該違法之內
      容作為判決之唯一依據，且原審法官就只因上訴人之夫妻
      關係，直接認定上訴人已有審閱該申請表，但上訴人主張
      巔峰公司當場簽完系爭申請表即收回辦理未給合理審閱期
      ，原審判決認定顯有錯誤，其判決當然違背法令。原審法
      官曾於同樣的巔峰公司案件且同樣的申請表，在98年度士
      小字第971 號判決提到「查依系申請表正背面全文以觀，
      其定型化契約全部條款之數量不少，詳細內容複雜，字體
      過小客觀上難以注意或簽立前之短暫時間內，審閱全部內
      容…」足以認定同樣申請表以違反消費者保護法規定，但
      原審法官對於本判決卻沒有相同的標準，互相矛盾。
（五）按委任關係受任人之權限依據委任契約訂定。未訂定者依
      其委任事務之性質定之，民法第532 條前段定有明文。本
      件之委任契約係隱藏在上訴人與訴外人巔峰公司之分期付
      款買賣契約中，被委任人新光行銷股份有限公司（即受合
      併前之誠泰行銷股份有限公司，以下簡稱被上訴人新光行
      銷）既未出面與委任人（即上訴人）協商委任權限關係，
      亦未在委任契約上簽署受任，基此該委任契約當然無效，
      而以無效之契約作為判決之唯一依據，該判決當然違背法
      令。上訴人未經合理審閱即簽訂本件契約，自得主張委任
      契約與消費借貸契約部分不構成契約之內容。
（六）巔峰公司與被上訴人新光銀行訂有經銷契約，由被上訴人
      新光銀行委託巔峰公司經銷消費性商品貸款。又系爭申請
      表正面上方左側印有「誠泰行銷（被上訴人新光行銷）」
      四字，「經銷商填寫欄」填載經銷商名稱為「巔峰電信股
      份有限公司」、商品名稱為「亞太行動假期」，其約定事
      項記載：「申請人同意委由誠泰行銷股份有限公司（被上
      訴人新光行銷）代為向誠泰商業銀行（即被上訴人新光銀
      行）申請消費性商品貸款，用以支付特約商（經銷商）購
      買消費性商品之分期付款總價款，惟誠泰商業銀行（被上
      訴人新光銀行）保有貸款核准與否之權利。」、「申請人
      及連帶保證人同意並授權誠泰商業銀行（被上訴人新光銀
      行），得於特約商（經銷商）備齊各項撥款文件並經審核
      無誤後，逕行將准貸款項撥付誠泰行銷股份有限公司（被
      上訴人新光行銷）指定之帳戶內，再由誠泰行銷股份有限
      公司（被上訴人新光行銷）轉撥入特約商（經銷商）指定
      之帳戶內，絕無異議。... 」等節。由是足見，巔峰公司
      為提升上訴人購買系爭商品之意願，並強化其債權之受償
      ，而與被上訴人新光銀行訂立經銷契約，由巔峰公司推銷
      人員直接提出誠泰銀行之系爭契約予上訴人，並限定系爭
      借款專用以支付向巔峰公司購買系爭商品之價金，足見巔
      峰公司與被上訴人新光銀行就本件交易於經濟上實存有緊
      密關係。又系爭申請表之左上角雖註明「誠泰行銷」、「
      本表係向誠泰銀行申請消費性貸款」等語，惟其經銷商填
      寫欄則載以「經銷商名稱：巔峰電信股份有限公司」、「
      商品名稱：亞太行動假期」、「辦理分期金額：48000 」
      、「期數：24」、「期付（月付）：2000」等節，且系爭
      申請表末欄公司大小章或留存印鑑章亦係蓋印巔峰公司之
      統一發票專用章。是就上開各情交互以觀，系爭商品之買
      賣契約與消費借貸契約乃結合於同一表格之內，難以令上
      訴人區別其係以分期付款之方式向巔峰公司購買系爭商品
      ，或係向被上訴人新光銀行訂立消費借貸契約。再系爭約
      定書雖名為「消費性商品貸款約定書」，然其約定書左側
      卻標明「分期付款輕鬆購」、「誠泰購物戀」、「網外再
      享半價手機完全免費」、「行動電話二年網內互打完全免
      費」，且於系爭約定書末端並列有「亞太行動寬頻電信」
      、「巔峰電信」、「全虹通訊」、「AURORA」、「誠泰銀
      行」之標章，是就系爭約定書之圖文參互以觀，益使上訴
      人誤認係向巔峰公司以分期付款之方式購買系爭商品，而
      難以察覺係向被上訴人新光銀行申辦貸款。（參照台灣士
      林地方法院97年度小上字第55號判決）
（七）稱消費借貸者，謂當事人一方移轉金錢或其他代替物之所
      有權於他方，而約定他方以種類、品質、數量相同之物返
      還之契約，第474 條第1 項定有明文。該規定並未改變消
      費借貸為要物契約之本質，而同法修正前原第475 條「消
      費借貸，因金錢或其他代替物之交付，而生效力」之規定
      ，易使人誤會金錢或其他代替物之交付為消費借貸之生效
      要件，因而配合第474 條第1 項之修正，而予刪除，此觀
      該條之刪除理由自明。是民法上開條文修正後，消費借貸
      之貸與人，不因而免除其對要物性之舉證責任。再按，由
      民法第312 條及第311 條之規定合併觀之，就債之履行有
      利害關係之第三人，為債務人清償債務時，縱債務人有異
      議，債權人仍不得拒絕其清償，而第三人得就其清償之限
      度，代位債權人行使其對債務人之權利；就債之履行無利
      害關係之第三人，為債務人清償債務時，如債務人有異議
      時，債權人得拒絕其清償，倘債權人不為拒絕，該債權固
      仍因第三人之清償而獲得滿足，惟第三人尚無從依民法第
      312 條之規定代位債權人行使其對債務人之權利。此項不
      利益乃第三人自己之行為所造成，自應由其承擔結果。至
      債務人有無因第三人之清償而獲得不當利益，乃第三人得
      否本於其他法律關係對債務人有所主張之問題，最高法院
      85年度台上字第1821號判決意旨同此見解。末按當事人聲
      明之證據，其證據資料如何判斷，為證據之評價問題，而
      當事人提出之證據應如何評價，在自由心證主義之下，係
      屬法院自由裁量權之範圍。因此，法院在引用證據資料時
      ，應不受是否對舉證人有利及他造曾否引用該項證據之限
       制 ，此即為證據共通原則，最高法院86年度台上字第93
       1 號判決曾採相同見解。
（八）現今社會交易型態，於分期付款買賣，如企業經營者為提
      升無力購買之消費者之慾望，並強化其對價金債權之受償
      ，通常會居間介紹特定金融機構，由企業經營者處可直接
      取得該金融機構之申請貸款表格，或以該金融機構之貸款
      條件、貸款金額為其廣告之內容，在此情形下，消費者於
      交易之初雖有選擇以一次現金給付之方式購買商品或服務
      ，或選擇以分期付款方式給付之自由，惟一旦消費者選擇
      以分期付款繳付者，衡諸一般交易情形，於交易當下消費
      者就其申請貸款之對象即已特定為與經銷商簽訂業務合作
      契約之特定金融機構，易言之，消費者實際上並無從選擇
      其所申辦貸款之對象。自整體交易秩序之觀察而言，應認
      該企業經營者與金融機構就該交易於經濟上實存在一緊密
      關係，從而結合成一體以進行營業活動，共同獲取利益。
      行政院金融監督管理委員會於93年10月13日以金管銀（三
      ）字第0933000720號函請所屬第三組向銀行公會表示「經
      分析發現，部分銀行與其委外行銷公司為節省成本，將消
      費性商品貸款契約書與商品買賣契約書併入同一申請書表
      內載列，此類載列方式，易造成民眾誤填或經銷商冒名於
      消費性貸款契約書填寫相關資料，為避類似紛爭再度發生
      ，各銀行辦理類似業務時，應將分期清償之貸款契約，與
      分期付款之買賣契約分離」，而被上訴人所提供之系爭約
      定書申請時間已在上開函文發文日期之後，足見被上訴人
      仍利用前揭手法誘騙消費者，實屬不法。
（九）退萬步言，該申請書雖經上訴人簽名。惟本件委任契約與
      消費貸款契約違反消費者保護法第11條之1 第1 、2 項規
      定，上訴人主張委任契約與消費借貸契約部分不構成契約
      之內容。上訴人未與被上訴人新光銀行成立消費借貸契約
      ，被上訴人新光銀行亦無從將債權轉讓予被上訴人新光行
      銷，故被上訴人對於上訴人並無任何債權存在。
三、原審審理結果，則以：綜合上訴人之智識、能力及引介其購
    買電信商品之配偶已曾以相同方式申購同樣電信服務等之客
    觀情況，認定上訴人應已理解系爭申請書內容且已充分閱覽
    系爭申請書之事項，故並無消費者保護法第11條之1 第1 、
    2 項規定之適用。且購買顛峰公司之電信商品之價金給付有
    現金、刷卡或分期付款3 種方式提供買受人選擇，且上訴人
    仍得向出賣人巔峰公司基於買賣契約主張瑕疵擔保責任或債
    務不履行之損害賠償責任，非無求償管道，故認系爭申請表
    所列相關約定事項或條款，亦無該當民法第247 條之1 各款
    之情形。從而，依據消費借貸契約及民法第312 條規定，判
    命上訴人給付被上訴人新光銀行1 萬元，及自95年9 月22日
    起，至清償日止，按年息20％計算之利息，暨判命上訴人給
    付被上訴人新光行銷2 萬4,000 元，及自95年9 月22日起，
    至清償日止，按年息20％計算之利息。上訴人則全部聲明不
    服，求為廢棄原判決，駁回被上訴人在第一審之訴。
四、按關於請求給付金錢或其他代替物或有價證券之訴訟，其標
    的金額或價額在10萬元以下者，適用小額程序；次按對於小
    額訴訟之第一審裁判之上訴，非以其違背法令為理由不得為
    之，民事訴訟法第436 條之8 第1 項、第436 條之24第2 項
    固分別定有明文。復按小額程序之第二審判決，依上訴意旨
    足認上訴為無理由者，得不經言詞辯論判決駁回之，同法第
    第436 條之29第2 款亦定有明定。查本件訴訟標的金額為10
    萬元以下，原審依小額訴訟程序審理，上訴人即原審被告對
    於該小額訴訟第一審判決不服，提起上訴，依其上訴狀中表
    明原判決未審酌上訴人所簽署之系爭申請表中關於委任契約
    及消費性貸款契約條款違反消費者保護法第11條之1 第1 、
    2 項及同法第12條規定，非契約內容之一部分，上訴人與被
    上訴人間並無委任契約及消費性貸款契約之成立，即認定上
    訴人應依據消費性貸款契約及具利害關係之第三人代償之法
    律關係，向被上訴人清償消費性貸款及代償金額，即有違背
    法令之處等語。則本件上訴尚可認為合法，合先敘明。
五、經查：
（一）按審判長應注意令當事人就訴訟關係之事實及法律為適當
      完全之辯論。審判長應向當事人發問或曉諭，令其為事實
      上及法律上陳述、聲明證據或為其他必要之聲明及陳述；
      其所聲明或陳述有不明瞭或不完足者，應令其敘明或補充
      之，民事訴訟法第199 條第1 項、第2 項固定有明文。惟
      上訴人之上訴意旨僅引用上開法條，指摘原審對於訴訟關
      係未盡此項必要之處置而違背闡明義務，但並未具體指摘
      原審對於何事項未盡闡明義務而有訴訟程序上之重大瑕疵
      ，導致原審判決有違背法令之處。因此，上訴人上開指摘
      ，難謂有理。
（二）上訴人主張其填寫系爭申請表僅係向訴外人顛峰公司購買
      電信商品，並無委託被上訴人新光行銷代為向被上訴人新
      光銀行辦理消費性貸款之意思。且該申請表僅由上訴人及
      訴外人巔峰公司簽名，並無被上訴人新光銀行或新光行銷
      之簽名，被上訴人新光銀行及新光行銷並非該申請表之當
      事人。因此，上訴人與被上訴人新光銀行並未就消費借貸
      契約內容達成合意。而原審僅以系爭申請表為證據，認定
      上訴人與誠泰銀行成立消費性貸款契約，顯然違背民法第
      153 條之規定及民事訴訟法第277 條之舉證責任規定云云
      。然查上訴人不爭執其在系爭申請表上之簽名為真正，故
      就一般而言，應認對於系爭申請表上之內容已同意，始簽
      名於申請表。而依據申請書左上方之文字記載「本表係向
      誠泰銀行（被上訴人新光銀行）申請消費性貸款」、而注
      意事項下則記載「申請人同意委由誠泰行銷股份有限公司
      （被上訴人新光行銷）代為向誠泰商業銀行（被上訴人新
      光銀行）申請消費性商品貨款，用以支付向特約商（經銷
      商）購買消費性商品之分期付款總價款........」，而申
      請書之背面即為「消費性商品貸款約定書」，該約定書第
      1 條記載「貸款金額為48000 元、期數為20期、每期2000
      元、貸款期限則為94年1 月21日起至96年1 月21日止」、
      第2 條則記載貸款利率則為零，有申請書之影本在卷可參
      。復以上訴人亦不爭執，其已繳納7 期之分期付款。準此
      ，上訴人既在申請書簽名表達同意委由被上訴人新光行銷
      向被上訴人新光銀行辦理消費性貸款，用以支付所購買之
      電信服務商品，被上訴人新光行銷已同意代為申請，被上
      訴人新光銀行亦在受理申請徵信後同意核貸，並將款項撥
      付指定之巔峰公司，且嗣後上訴人亦依約繳款，故上訴人
      與被上訴人新光銀行間之消費借貸契約應已成立，被上訴
      人主張其與被上訴人新光銀行間之消費借貸契約意思表示
      並未一致云云，顯非可採。上訴人與被上訴人新光銀行間
      之消費借貸契約既已成立，上訴人認為尚應命被上訴人提
      出證明證實達成契約合意之事實，指摘原審並未命被上訴
      人負舉證責任，致判決違背法令云云，容有誤解。因此，
      上訴人指摘原審判決違反民法第153 條及民事訴訟法第22
      7 條規定，應非可採
（三）消費者保護法第11之1 條第1 項規定「企業經營者與消費
      者訂立定型化契約前，應有30日以內之合理期間，供消費
      者審閱全部條款內容」之目的，雖係為保護消費者所設。
      倘消費者於訂約當時對契約條款內容業已明瞭知悉，已滿
      足上開規定之立法目的，應認對該定型化契約之效力亦不
      生影響。經查，上訴人簽名之系爭申請表在簽名欄上方記
      載「本人對申請表及背面消費性商品貸款約定書之所有條
      款，已於簽署前經合理天數詳細審閱，且充分理解其內容
      ，並同意遵守之，特此簽名：」，一般人如無知悉、閱覽
      系爭申請表之內容，應無簽名之理。而上訴人為68年12月
      14日生，於簽約時年滿25歲，已婚，且當時擔任信鴻商行
      之店員職務已達3 年之久，有上訴人戶籍謄本及其於系爭
      申請表上職業資料欄所填載之資料可佐。以上訴人之年齡
      、社會經驗、生活智識程度，對於上開文字所表達之意思
      ，應可理解，上訴人簽名於其下應認亦認同該文字所表達
      之意思，故應可認定上訴人於簽名時已認為其已充分瞭解
      申請書之內容，並願遵守。且上訴人之配偶徐瑞祥（即上
      訴人在原審之訴訟代理人）於原審自承：顛峰公司是以直
      銷方式銷售電信產品，訴外人賴正益是其上線，上訴人配
      偶徐瑞祥先於93年11月間，向巔峰公司購買電信商品之後
      ，用過覺得不錯，才帶被上訴人前往巔峰公司說明會場，
      經聽取說明後，由徐瑞祥向其上線訴外人賴正益索取申請
      書，提供被告填寫購買，並由徐瑞祥於申請表上經辦人簽
      章欄簽章後，完成申購手續等情（詳見原審卷宗第112 、
      113 頁）。故上訴人在填寫上開申請表前，業經其已有購
      買經驗之配偶加以說明，且又至訴外人顛峰公司之說明會
      廠聽取說明後，才決定提出申請，益徵上訴人應對於自己
      向巔峰公司購買產品，以及該產品使用貸款及直銷方式行
      銷已充分瞭解。故上訴人對於系爭申請表內之購買商品、
      行銷方式、付款方式等均能明瞭，自難再以其並無合理之
      審閱期間，無法瞭解申請表內之定型化契約條款，主張該
      條款對其無效。因此，上訴人主張其無合理審閱期間，未
      能充分瞭解定型化契約條款之內容等情，應非事實。故本
      件尚難依據消費者保護法第11條之1 規定，認定申請書內
      之關於消費借貸等契約條款不構成契約內容。又原審係綜
      合上訴人於簽名申請書、購買電信商品時之各項客觀事實
      ，認定上訴人已有合理之期限及充分之智能得以理解其所
      購買之商品及付款方式，非僅以上訴人與其配偶間之夫妻
      關係，即認定上訴人已合理審閱申請書上之定型化條款，
      故上訴人指摘原審僅以夫妻關係即認定上訴人已審閱系爭
      申請書云云，要無可取。原審以上訴人之配偶在93年間既
      已購買相同之電信商品，並在94年時引介上訴人購買及上
      訴人還參加顛峰公司之說明會後，才決定提出申請購買，
      故認定上訴人有充分瞭解申請表內容之時間與能力，並無
      違誤。上訴人在本件之交易情形與單純僅見系爭申請表即
      立刻決定申請購買之情況不同，故上訴人指摘原審判決標
      準不同，亦無可取。
（四）上訴人據引消費者保護法第12條規定內容，指摘原審無視
      該條文規定且未求證申請書內容是否違背上開規定，指摘
      原審判決違背法令。然上訴人於原審時自承：其曾經簽署
      如原審卷第74頁之同意書，該同意書中確實列有現金、刷
      卡或分期付款3種 方式提供買受人選擇，上訴人選擇分期
      付款方式並為簽字等語（詳見原審卷宗第63頁）。準此，
      上訴人並非僅有向特定金融機構辦理分期貸款用以支付商
      品對價之付款方式而毫無選擇餘地。且購買商品之交易，
      每種付款方式本有其優劣及負擔風險的高低，以系爭申請
      表所示之付款方式，係由行銷公司代為向特定銀行貸款之
      方式支付貨款。其優點為消費者不必再花費勞力尋求願意
      貸款之銀行及無須再與銀行就貸款金額、利率進行協商，
      即可貸得足夠之款項用以付款且得以享受零利率之優惠。
      但因所購買之商品為繼續性之（電信）服務，必須經過相
      當時間，出賣人始能履行完畢其所應提供之（電信）服務
      ，如消費者貸款所得之款項，約定一次支付出賣人，出賣
      人即得在出售之服務時一次收取全額之對價（扣除對於行
      銷公司、貸款銀行之手續費等），但買受人卻可能必須負
      擔所借之消費性貸款之清償責任，無法以尚未到期服務之
      對價，對抗出賣人。此種交易方式對於買受人之風險，大
      於每期服務完畢後再付款之交易方式（即一般之電信服務
      費通常在使用服務後再付費），但與以現金或刷卡一次給
      付相當期限內服務之付款方式所承擔之風險相同，即出賣
      人可能收取現金或向發卡銀行請款後，未繼續提供服務，
      使買受人支付對價卻無法享受服務而受到之損害之風險。
      故系爭申請書中所提出之付款方案對消費者並非毫無利益
      ，所承擔之交易風險亦非特別高出其他之交易方式，故難
      認有違反平等互惠原則，且上訴人亦無具體指出系爭申請
      書條款中何條款排除任意規定，且與該任意規定之之立法
      意旨，顯相矛盾，或者系爭申請書中之主要權利或義務，
      因受條款之限制，致申請書之目的難以達成等顯失公平之
      情形。上訴人泛稱原審判決無視消費者保護法第12條之規
      定云云，顯非可採。
（五）上訴人業經簽名於註記「本表係向誠泰銀行（被上訴人新
      光銀行）申請消費性貸款」、「申請人同意委由誠泰行銷
      （被上訴人新光行銷）股份有限公司代為向誠泰商業銀行
      （被上訴人新光銀行）申請消費性商品貨款，用以支付向
      特約商（經銷商）購買消費性商品之分期付款總價款....
      ....」等文字之申請書，故應認已同意該文字之內容而同
      意授權由被上訴人新光行銷代為向被上訴人新光銀行申請
      消費性之貸款，而受任人被上訴人新光行銷亦同意代為申
      請，則上訴人與受任人被上訴人新光行銷之委任契約業已
      成立，上訴人主張被上訴人新光行銷未簽名於申請書上且
      於上訴人簽署申請書時亦不在場而辯稱並未委任被上訴人
      新光行銷云云，並不可採。且該申請書背面即有「貸款金
      額為48000 元、期數為20期、每期2000元、貸款期限則為
      94年1 月21日起至96年1 月21日止、貸款利率則為零」等
      申請貸款之相關內容及消費性商品貸款約定書條款之記載
      ，應認對於委任之權限已有所約定，上訴人辯稱並未約定
      委任權限內容，亦非可採。上訴人委任被上訴人新光行銷
      向被上訴人新光銀行代辦上開內容消費性貸款之事實既已
      得認定，且被上訴人新光銀行已撥款代付應給付訴外人顛
      峰公司之價金，上訴人亦依約繳款長達7 個月，故原審判
      決認定上訴人應依據消費性貸款契約內容負清償之責，並
      無違背民法第532 條之規定。
（六）上訴人主張巔峰公司公司與被上訴人新光銀行間有經濟上
      實存緊密關係、系爭申請書及消費性貸款約定書上有「分
      期付款輕鬆購」、「誠泰購物戀」等文字，使上訴人誤以
      係向巔峰公司以分期付款方式購物云云。然查以廣告文字
      為商業行銷廣告之模式在現代社會並非少見，廣告文字之
      商業行銷目的在於引人注意該行銷內容之優點（特點），
      使觀看者產生興趣後，進一步瞭解行銷之內容，故自會放
      大該優點行銷標題上，但觀看者應不至於誤以商業行銷所
      用廣告文字為交易內容之全部。系爭申請書將付款方式及
      行銷內容為電信服務等，以廣告文字之方式呈現，並放置
      在申請書封面，此為一般常見之方式。而交易付款方式應
      為消費者所關心，消費者應該不至於見該封面之「誠泰購
      物戀」、「分期付款輕鬆購」之廣告行銷文字，即受混淆
      認定係向巔峰公司以分期付款方式購物。況與上訴人共同
      生活之配偶徐瑞祥（即上訴人在原審之訴訟代理人）早在
      93年11月間即向巔峰公司以相同方式購買與上訴人相同之
      電信商品，復帶上訴人前往巔峰公司說明會場，經聽取說
      明後，上訴人才填寫申請書購買電信商品。益徵，上訴人
      顯已知悉購買商品以申請消費性貸款支付商品價金之事實
      。上訴人事後再以上開申請書之廣告行銷標題文字使其誤
      認是向巔峰公司以分期付款方式購買商品云云，顯不可採
      。
（七）上訴人所簽名之系爭申請書上業經記載「申請人同意委由
      誠泰行銷股份有限公司（被上訴人新光行銷）代為向誠泰
      商業銀行（被上訴人新光銀行）申請消費性商品貨款，用
      以支付向特約商（經銷商）購買消費性商品之分期付款總
      價款........」之條款，且被上訴人新光銀行亦依據上開
      上訴人簽名同意之條款而撥款予巔峰公司公司而代替將借
      款直接交付上訴人，故已滿足消費借貸契約之要物性，上
      訴人主張被上訴人應證明其已滿足消費借貸契約之要物性
      云云，顯無可取。又被上訴人新光行銷因上訴人簽名於系
      爭申請書有委託代辦貸款文字之故，而取得上訴人之委任
      向被上訴人新光銀行申辦貸款，另依據系爭申請書背面之
      消費性商品貸款約定書第五條記載，被上訴人新光行銷亦
      有代為轉交上訴人交付之款項，用以清償貸款之權限。準
      此，被上訴人新光行銷既為受委任代上訴人向被上訴人新
      光銀行辦理貸款，且負有向上訴人收取款項清償每期貸款
      之人，其應係就債之履行有利害關係之第三人，依據民法
      第312 條之規定，就債之履行有利害關係之第三人為清償
      者，於其清償之限度內承受債權人之權利，但不得有害於
      債權人之利益。從而，原審認定被上訴人新光行銷公司得
      依據被上訴人新光銀行與上訴人間之消費借貸契約請求上
      訴人清償借款及約定利息，並無不合。
（八）綜上所陳，上訴人與被上訴人新光銀行之消費借貸契約既
      已成立，被上訴人新光銀行並依據指示交付借款於巔峰公
      司，代上訴人支付購買電信服務之對價，且被上訴人新光
      行銷公司亦確實於上訴人遲延清償上開分期之消費借款時
      ，代上訴人清償借款。準此，原審依據消費借貸契約及民
      法第312 條規定，判決上訴人應給付被上訴人新光銀行1
      萬元，及自95年9 月22日起，至清償日止，按年息20％之
      利息，暨上訴人應給付被上訴人新光行銷2 萬4,000 元，
      及自95年9 月22日起，至清償日止，按年息20％之之利息
      ，並無違誤。上訴人上訴主張其與被上訴人新光銀行間之
      消費借貸契約意思表示並未合致，消費貸款契約不成立；
      或系爭申請書上關於消費借貸契約等文字記載違反消費者
      保護法規定而不構成契約之一部分等，均非可採。從而，
      上訴人之上訴為無理由，且本件依上訴意旨已足認上訴為
      無理由，爰依民事訴訟法第436 條之29第2 款，不經言詞
      辯論而為判決，並依民事訴訟法第436 條之32第1 項準用
      436 條之19第1 項之規定，確定如主文所示之訴訟費用額
      ，並應由上訴人負擔。
四、據上論結，本件上訴為無理由，依民事訴訟法第436 條之29
    第2 款、第436 條之32第2 項、第449 條第1 項、第78條、
    第436 條之32第1 項、第436 條之19，判決如主文。
中    華    民    國    99    年    3     月    3     日
                  民事第一庭  審判長法  官  俞慧君
                                    法  官  王本源
                                    法  官  黃珮禎
以上正本證明與原本無異。
本件判決不得上訴。
中    華    民    國    99    年    3     月    5     日
                                    書記官  蔡東晏

司法院資訊處製作；財團法人民間司法改革基金會備份。
